【裁判字號】    97,簡上,875
【裁判日期】    970918
【裁判案由】    詐欺
【裁判全文】
臺灣板橋地方法院刑事判決             97年度簡上字第875號
上  訴  人
即  被  告  戊○○
上列上訴人即被告因詐欺案件，不服本院97年度簡字第4617號中
華民國97年6 月5 日第一審判決（聲請案號：97年度偵字第3921
、7644、10435 號），提起上訴，及檢察官移送併辦（臺灣板橋
地方法院檢察署97年度偵字第18882 號、臺灣臺北地方法院檢察
署97年度偵字第15569 號），本院管轄之第二審合議庭判決如下
：
    主  文
原判決撤銷。
戊○○幫助意圖為自己不法之所有，以詐術使人將本人之物交付
，處有期徒刑陸月，如易科罰金，以新臺幣壹仟元折算壹日。
    事  實
一、戊○○明知於犯罪集團專門收集人頭帳戶用以犯罪之社會現
    象層出不窮之際，若將自己之銀行帳戶存摺及金融卡出售、
    出借或提供他人使用，可能因此供不法詐騙份子用以詐使他
    人將款項匯入後，再加以提領之用，並能預見可能因而幫助
    他人從事詐欺取財犯罪，竟不違背其本意，仍基於幫助他人
    詐欺取財之不確定故意，於民國96年11月7 日至同年月12日
    間某日，在不詳地點，將其向玉山商業銀行股份有限公司北
    新莊分行（下稱玉山銀行）申請開設之帳號0000000000000
    號帳戶之存摺、金融卡及密碼提供予真實年籍姓名不詳之成
    年人使用。嗣某不詳詐欺集團成員取得戊○○上開玉山銀行
    帳戶之存摺、金融卡、密碼後，即分別為下列詐欺犯行：
  (一)該詐欺集團某真實年籍姓名不詳之成年人於96年11月12日，
    在奇摩雅虎拍賣網站上，以帳號「toast7619 」刊登不實之
    NOKIA 8800型行動電話拍賣廣告，致上網購物之蕭慶龍陷於
    錯誤，參與競標並誤認已得標，而於同日中午12時28分許，
    前往基隆市七堵某超商，利用自動櫃員機轉帳新臺幣（下同
    ）7,120 元至戊○○上開玉山銀行帳戶內。嗣因蕭慶龍遲未
    收到貨物，始知受騙而報警處理。
  (二)該詐欺集團某真實年籍姓名不詳自稱「莊先生」之成年人於
    96年11月12日，在雅虎奇摩拍賣網站上，以帳號「toast761
    9 」刊登不實之SONY T200 型數位相機拍賣廣告，致上網購
    物之甲○○陷於錯誤，參與競標並誤認已得標，而於同年月
    14日上午9 時27分許，利用永豐銀行網路ATM ，轉帳10,920
    元至戊○○上開玉山銀行帳戶後，撥打0000000000號行動電
    話與該詐欺集團自稱「莊先生」之成年人聯絡，並經該自稱
    「莊先生」之成年人告知貨品將於96年11月14日下午寄出。
    嗣因甲○○遲未收到貨物，經上網查看賣家「莊先生」之評
    價，始知受騙而報警處理。
  (三)該詐欺集團某真實年籍姓名不詳之成年人於96年11月13日，
    在雅虎奇摩拍賣網站上刊登不實之數位相機拍賣廣告，致上
    網購物之丁○○陷於錯誤，經撥打對方於雅虎奇摩拍賣網站
    上留下之0000000000號行動電話與對方商定價金後，旋於同
    年月14日上午7 時36分許，前往臺北市○○區○○街某超商
    ，利用自動櫃員機轉帳11,000元至戊○○上開玉山銀行帳戶
    內。嗣因丁○○遲未收到貨品，上開行動電話亦已停話，始
    知受騙而報警處理。
  (四)該詐欺集團某真實年籍姓名不詳之成年人於96年11月13日，
    在雅虎奇摩拍賣網站上，以帳號「may0000000」、姓名「
    limay 」刊登不實之NOKIA N95 型行動電話拍賣廣告，致上
    網購物之丙○○陷於錯誤，參與競標並誤認已得標，而於96
    年11月13日上午11時許，前往合作金庫商業銀行永安分行，
    臨櫃匯款12,000元至戊○○上開玉山銀行帳戶內，其間詐欺
    集團成員並以0000000000號行動電話與丙○○聯絡，告知於
    匯款後1 至2 日即可收到貨物。嗣因丙○○遲至96年11月16
    日仍未收到貨物，上開行動電話亦已停話，始知受騙而報警
    處理。
  (五)該詐欺集團某真實年籍姓名不詳之成年人於96年11月14日，
    在雅虎奇摩拍賣網站上，以帳號「may0000000」刊登不實之
    SONY T100 2G記憶卡拍賣廣告，致上網購物之乙○○陷於錯
    誤，參與競標並誤認已得標，而於同日中午12時57分許，以
    網路ATM 轉帳8,550 元至戊○○上開玉山銀行帳戶內。嗣因
    乙○○遲未收到貨品，始知受騙而報警處理。
二、案經甲○○訴由臺北縣政府警察局板橋分局、臺北縣政府警
    察局土城分局暨臺北縣政府警察局樹林分局報請臺灣臺北地
    方法院檢察署呈請臺灣高等法院檢察署檢察長令轉臺灣板橋
    地方法院檢察署偵辦後聲請以簡易判決處刑及移送併辦。
    理 由
壹、證據能力部分
一、按被告以外之人於審判外之言詞或書面陳述，除法律有規定
    者外，不得作為證據，刑事訴訟法第159 條固定有明文。惟
    被告以外之人於審判外之陳述，雖不符同法第159 條之1 至
    之4 之規定，而經當事人於審判程序同意作為證據，法院審
    酌該言詞陳述或書面陳述作成時之情況，認為適當者，亦得
    為證據。查本案證人甲○○、蕭慶龍、丁○○、丙○○、乙○○於警詢中之證述，為審判外之陳述而屬傳聞證據，且不
    符刑事訴訟法第159 條之3 之規定，惟公訴人、被告戊○○
    就前開審判外之陳述，於本院審理中均表示同意引為證據，
    而本院審酌其陳述作成時之情況，核無違法取證及證明力明
    顯過低之瑕疵，亦認以之作為證據為適當，故依前開規定，
    上開證人於警詢中之陳述，自得為證據。
二、次按被告以外之人於偵查中向檢察官所為之陳述，除顯有不
    可信之情況者外，得為證據，刑事訴訟法第159 條之1 定有
    明文。查，證人蕭慶龍、丁○○於偵查中所為之陳述，業經
    具結，且無顯不可信之情形，自得為證據。
貳、實體部分：
一、訊據被告戊○○矢口否認有何幫助詐欺取財之犯行，辯稱：
    伊沒有將上開玉山銀行帳戶之存摺、金融卡、密碼交給別人
    ，這些東西都是放在車牌號碼6953-RG 號自小客車上遺失的
    ，車門沒鎖，車上沒有其他東西遺失，因伊怕會忘記密碼，
    所以把密碼寫在存摺上，密碼是伊女兒生日，當天伊帶存摺
    、金融卡出去是要去刷本子、領錢，領到剩下幾百元，就把
    存摺、金融卡、密碼放在車上，伊發現遺失後也有去報案云
    云。經查：
  (一)被告確有向玉山銀行申請開設帳號0000000000000 號帳戶，
    並領有金融卡一節，業經被告於本院審理中自承不諱，並有
    玉山銀行北新莊分行97年4 月28日玉山北莊字第08042502號
    函附之存款戶約定書、存戶交易明細表在卷可稽，而證人甲○○、乙○○、丙○○、丁○○、蕭慶龍係因誤信詐欺集團
    於拍賣網站上刊登之不實拍賣廣告購物，陷於錯誤，而將如
    犯罪事實欄所載之款項轉帳至被告上開玉山銀行帳戶內，嗣
    均未收到貨物等情，亦經證人甲○○、乙○○、丙○○於警
    詢及證人丁○○、蕭慶龍於警詢、偵查中證述明確，並有永
    豐銀行網路ATM 交易訊息通知1 紙、合作金庫商業銀行永安
    分行匯款申請回執聯1 紙、中國信託ATM 匯款明細表1 紙、
    雅虎奇摩拍賣網頁、被告上開玉山銀行帳戶存戶交易明細表
    等件在卷可資佐證，自堪認定。
  (二)被告雖以其上開帳戶之存摺、金融卡及密碼係遺失置辯；惟
    個人金融帳戶乃個人理財之重要工具，一般人均知應妥善保
    管帳戶之存摺、金融卡，縱有需要將之攜帶外出，亦會於使
    用後將之放回適當之處所妥為保管為是，倘如被告所言，其
    攜帶上開帳戶存摺、金融卡外出之原因係為補登存摺及提款
    ，衡情，被告於當日返家後，自應將存摺、金融卡放回適當
    之處所妥為保管為是，豈有將之放置於未上鎖之自小客車內
    不聞不問之理；且欲使用金融卡領取款項者，須於金融機構
    所設置之自動櫃員機上依指令操作，並輸入正確之密碼，方
    可順利領得款項，若非經帳戶所有人同意、授權並告知金融
    卡密碼，以現今磁條或晶片金融卡至少4 位或6 位以上密碼
    （每位由0 至9 ，應至少有0000至9999或000000至999999等
    不同之組合）之設計，單純持有金融卡之人，欲隨機輸入正
    確號碼而成功領取款項之機率，微乎其微，因之，一般持有
    金融卡之人均知應將金融卡及密碼分別存放，以免存款遭盜
    領，豈有故意將金融卡密碼記載於存摺上，並將存摺與金融
    卡置放於同一處所之理，輔以被告供稱其金融卡密碼為女兒
    之出生年月日，衡情，被告幾無忘記此等密碼之可能，被告
    豈有擔心遺忘密碼而將密碼特意寫在存摺上之必要，是被告
    所辯，顯與常情有悖；另就取得上開帳戶之第三人而言，該
    人既有意利用上開帳戶作為詐騙之工具，當無選擇一隨時可
    能遭真正存戶掛失而無法使用之帳戶之可能，輔以現今社會
    上，確實存有不少為貪圖小利而出售自己帳戶供人使用之人
    ，是該第三人僅需付出少許之金錢，即可取得可完全操控而
    無遭掛失風險之帳戶，該第三人實無以此方式取得上開帳戶
    之必要，否則，若被告在該第三人尚未行詐前，或行詐後，
    尚未將帳戶內之款項提領出前，即將上開帳戶掛失，該第三
    人豈非無法遂其詐財之目的，該第三人絕無將涉及詐騙成否
    之關鍵置於如此不確定境地之可能。綜上，被告既係為補登
    存摺及提款而將存摺、金融卡攜帶外出，理應於當日返家後
    將存摺、金融卡等物妥慎取出並詳加保管，豈會任意將之放
    置於未上鎖之自小客車內，甚至遺失均毫無所悉？且又恰巧
    於該等物品遺失而其全然不知情之這段期間正由他人為詐欺
    取財犯罪之不法使用？足見被告前開所辯，嚴重悖於社會生
    活常態，當可認係其事後推諉卸責之詞，殊無可採。因之，
    被告所有上開玉山帳戶之存摺、金融卡、密碼並非遺失，而
    係被告自行交予他人使用無疑。
  (三)又金融存摺事關個人財產權益之保障，其專有性甚高，除非
    本人或與本人親密關係者，難認有何理由可自由流通使用該
    存摺，且一般人均有妥為保管及防止他人任意使用之認識，
    縱特殊情況偶須交付他人使用，亦必深入瞭解他人用途暨其
    合理性，始予提供；又該等專有物品如落入不明人士手中，
    而未加以闡明正常用途，極易被利用為與財產有關之犯罪工
    具，此乃吾人依一般生活認知所易於體察之常識，而有犯罪
    意圖者，非有正當理由，竟徵求他人提供帳戶，客觀上可預
    見其目的，多係欲藉該帳戶取得不法犯罪所得，且隱匿帳戶
    內資金之實際取得人之身分，以逃避追查，以被告在交付上
    開帳戶予他人時，係智識程度正常之成年人，自應具有相當
    之社會經驗、常識，其對向其收取帳戶之人不自己開立帳戶
    卻收取他人金融機構帳戶之舉，豈能無疑？況自政府開放金
    融業申請設立以來，金融機構大量增加，使一般人申請存款
    帳戶極為容易、便利，除非充作犯罪使用，否則實無向他人
    購買或蒐集金融機構帳戶之必要，亦無將存款存放於他人帳
    戶之理。因之，被告將其所有上開玉山帳戶提供予他人使用
    ，對該蒐集帳戶之人將可能以該帳戶供作詐欺取財之非法用
    途一節，應有所預見，竟不違背其本意，仍提供其所有上開
    玉山帳戶予他人使用，是被告具有幫助犯罪之不確定故意甚
    明。被告所辯，均無可採。事證明確，被告犯行，已堪認定
    。
二、核被告戊○○所為，係犯刑法第30條第1 項前段、第339 條
    第1 項之幫助詐欺取財罪。又本件被告係一次交付上開玉山
    銀行帳戶之存摺、金融卡，幫助詐欺集團成員詐欺甲○○、
    乙○○、丙○○、丁○○、蕭慶龍等人之財物，係一行為觸
    犯數個相同罪名，為想像競合犯，應依刑法第55條規定從一
    情節較重者處斷。又檢察官聲請簡易判決處刑之犯罪事實雖
    未敘及被告幫助詐欺被害人蕭慶龍部分之犯行，然該部分與
    前揭檢察官聲請簡易判決處刑且本院判決有罪部分，有想像
    競合犯之裁判上一罪關係，已如前述，本院自應併予審理。
    又被告以幫助之意思，參與構成要件以外之行為，為幫助犯
    ，爰依刑法第30條第2 項規定，依正犯之刑減輕之。原審認
    被告上揭犯行，罪證明確，予以論罪科刑，固非無見，惟原
    審未及審酌上開檢察官請求併案審理有關幫助詐欺蕭慶龍部
    分之犯罪事實，自有未洽，被告上訴否認犯罪，雖無理由，
    然原審判決既有上述可議之處，即屬不能維持，應由本院管
    轄之第二審合議庭予以撤銷改判。爰審酌被告提供金融機構
    帳戶予他人犯罪之用，造成犯罪偵查困難，並使幕後犯罪人
    得以逍遙法外，危害社會治安，犯後並一再否認犯行，未見
    悔意，兼衡其素行、犯罪之動機、目的、手段等一切情狀，
    量處如主文所示之刑，並諭知易科罰金之折算標準，以示懲
    儆。
據上論斷，應依刑事訴訟法第455 條之1 第1 項、第3 項、第
369 條第1 項前段、第364 條、第299 條第1 項前段，刑法第30
條第1 項前段、第2 項、第339 條第1 項、第55條、第41條第1
項前段，刑法施行法第1 條之1 ，判決如主文。
本案經檢察官李巧菱到庭執行職務。
中    華    民    國    97    年    9     月    18    日
                    刑事第十三庭  審判長法  官  白光華
                                        法  官  楊志雄
                                        法  官  曾淑娟
上列正本證明與原本無異。
                                        書記官  謝雪紅
中    華    民    國    97    年    9     月    18    日
本判決不得上訴。
附錄本案論罪科刑法條全文：
中華民國刑法第339 條
意圖為自己或第三人不法之所有，以詐術使人將本人或第三人之
物交付者，處5 年以下有期徒刑、拘役或科或併科1 千元以下罰
金。
以前項方法得財產上不法之利益或使第三人得之者，亦同。
前2 項之未遂犯罰之。


司法院資訊處製作；財團法人民間司法改革基金會備份。
